【裁判字號】    99,抗,1427
【裁判日期】    991001
【裁判案由】    訴訟救助
【裁判全文】
臺灣高等法院民事裁定                  99年度抗字第1427號
抗  告  人  甲○○
上列抗告人因與相對人慶豐商業銀行股份有限公司間請求確認契
約不存在事件，聲請訴訟救助，對於中華民國99年 8月23日臺灣
臺北地方法院99年度救字第94號所為裁定提起抗告，本院裁定如
下：
    主  文
抗告駁回。
抗告訴訟費用由抗告人負擔。
    理  由
一、按當事人無資力支出訴訟費用者，固得依民事訴訟法第 107
    條之規定，聲請訴訟救助，然所謂無資力，係指窘於生活，
    且缺乏經濟信用者而言（最高法院43年臺抗字第 152號判例
    參照）。又聲請訴訟救助，依民事訴訟第 109條第 2項、第
    284 條之規定，應提出能即時調查之證據，以釋明無資力支
    出訴訟費用之事由，是法院調查當事人是否無資力支出訴訟
    費用，專就當事人提出之證據為之，如當事人並未提出證據
    ，或依其提出之證據，未能信其無資力支出訴訟費用之主張
    為真實，即應將其聲請駁回，並無派員調查之必要（最高法
    院26年滬抗字第34號判例參照）。又依民事訴訟法第 109條
    第 3項之規定，上開釋明，固得以保證書代之，但須由受訴
    法院管轄區域內有資力之人出具之保證書，始足以代替釋明
    （最高法院71年度台抗字第257號裁定參照）。
二、本件抗告人聲請訴訟救助，固據提出由第三人許克所出具
    之保證書、及許克捐贈財團法人台灣耶穌基督後期聖徒教
    會之收據以代釋明（見原法院卷3、5頁）。惟查，許克之
    住所地係在台北縣鶯歌鎮宏德新村89號（見原法院卷第 4頁
    ），非屬原法院管轄區域內，尚與民事訴訟法第109條第3項
    之規定不符，自無從代抗告人釋明無資力支出訴訟費用之事
    由。茲抗告人自稱以駕駛計程車為業（見原法院卷第 1頁）
    ，顯具有謀生能力，自無窘於生活，而缺乏籌措款項以支出
    訴訟費用之技能可言。此外，抗告人復未提出其他可供即時
    調查之證據，釋明其確無資力支出訴訟費用，是抗告人聲請
    本件訴訟救助，即屬無從准許。從而原裁定駁回抗告人所為
    本件訴訟救助之聲請，所持理由雖與本院不盡相同，但其結
    論並無二致，仍應維持。抗告意旨指摘原裁定不當，聲明廢
    棄，應認為無理由。
三、據上論結，本件抗告為無理由，依民事訴訟法第495條之1第
    1項、第449條第2項、第95條、第78條，裁定如主文。
中    華    民    國    99    年    10    月    1     日
                    民事第五庭
                        審判長法  官  林鄉誠
                              法  官  曾部倫
                              法  官  梁玉芬
正本係照原本作成。
本裁定除以適用法規顯有錯誤為理由外，不得再抗告。如提起再
抗告，應於收受後10日內委任律師為代理人向本院提出再抗告狀
。並繳納再抗告費新台幣１千元。
中    華    民    國    99    年    10    月    4     日
                              書記官  常淑慧

司法院資訊處製作；財團法人民間司法改革基金會備份。
